臺灣士林地方法院刑事判決
110年度交易字第131號
公  訴  人  臺灣士林地方檢察署檢察官
被      告  黃俊升



上列被告因過失傷害案件，經檢察官提起公訴（109年度偵字第1
8578號），本院判決如下：
    主  文
黃俊升犯過失傷害罪，處拘役伍拾伍日，如易科罰金，以新臺幣
壹仟元折算壹日。
    事  實
一、黃俊升於民國109年5月21日上午11時22分許，騎乘車號000-
    0000號普通重型機車（下稱甲車），沿臺北市大同區臺北橋
    機車專用道外側車道往三重方向行駛，行經臺北橋第3根燈
    桿處，本應注意車前狀況及兩車並行之間隔，並隨時採取必
    要之安全措施，且超車時，應於前車左側保持半公尺以上之
    間隔超過，亦應遵守市區道路之速限行駛，依當時天候雨、
    日間自然光線、柏油路面濕潤、無缺陷、無障礙物、視距良
    好，客觀上並無不能注意之情事，竟以時速約60公里超速行
    駛，並欲直行超越同一車道左前方陳榮發所騎乘車牌號碼00
    0-000號普通重型機車（下稱乙車），適陳榮發騎乘乙車減
    速慢行，黃俊升因未保持適當超車間隔，不慎擦撞乙車右後
    車尾，致陳榮發及其所搭載乘客陳董麗蘭人車倒地，陳榮發
    受有手部擦傷、膝部擦傷、踝部擦傷、右側肘部骨關節炎等
    傷害，陳董麗蘭則受有右側橈骨及尺骨粉碎性骨折合併遠端
    橈尺骨關節脫臼等傷害。嗣黃俊升於肇事後，於有偵查犯罪
    職權之公務員知悉肇事人姓名前，即向據報前往傷者就醫醫
    院處理之員警承認為肇事人，自首而接受裁判。
二、案經陳榮發、陳董麗蘭訴由臺北市政府警察局大同分局報告
    臺灣士林地方檢察署檢察官偵查起訴。　　
    理  由
一、證據能力之說明
    本院引用被告以外之人於審判外之陳述，業經檢察官及被告
    黃俊升於準備程序同意其證據能力（見本院110年度交易字
    第131號卷〈下稱本院卷〉第53頁至第60頁），本院審酌該等
    證據作成之情況，核無違法取證或其他瑕疵，且與待證事實
    具有關聯性，認為以之作為證據為適當，依刑事訴訟法第15
    9條之5規定，均有證據能力。其餘認定本案犯罪事實之非供
    述證據，查無違反法定程序取得之情，依刑事訴訟法第158
    條之4規定反面解釋，亦具有證據能力。
二、認定事實所憑證據及理由 
　　訊據被告固坦承於上開時、地騎乘甲車超速行駛，並與告訴
    人陳榮發所騎乘之乙車發生碰撞，致甲、乙車均人車倒地，
    告訴人2人因而受有事實欄一所示傷害之事實，惟矢口否認
    有何過失傷害犯行，辯稱：當時告訴人陳榮發騎乘乙車在其
    左前方、內側車道行駛，其遠遠看到告訴人陳榮發與乘客陳
    董麗蘭相互交談、車身搖晃，其從外側車道直行通過乙車後
    ，乙車突然切入外側車道，並從其後方追撞甲車，致兩車均
    人車倒地，其無過失云云，經查：
㈠、被告於109年5月21日上午11時22分許，騎乘甲車沿臺北市大
    同區臺北橋機車專用道外側車道往三重方向，以時速約60公
    里行駛，行經臺北橋第3根燈桿處時，適告訴人陳榮發騎乘
    乙車搭載告訴人陳董麗蘭同向行駛在其左側，兩車發生碰撞
    ，致告訴人2人人車倒地，分別受有事實欄一所載傷害之事
    實，業經被告坦承不諱（見本院卷第61頁），核與證人即告
    訴人陳榮發、陳董麗蘭、證人即目擊者廖麗萍於警詢、偵訊
    及本院審理時證述情節相符（見臺灣士林地方檢察署109年
    度偵字第18578號卷〈下稱偵卷〉第13頁至第19頁、第83頁至
    第85頁、第101頁至第103頁、第171頁至第173頁、同署109
    年度他字第5109號卷〈下稱他卷〉第77頁至第79頁、本院卷第
    111頁至第131頁），並有臺北市政府警察局大同分局道路交
    通事故當事人登記聯單、道路交通事故現場圖、臺北市政府
    警察局大同分局交通分隊道路交通事故補充資料表、道路交
    通事故談話紀錄表、道路交通事故調查報告表㈠㈡、現場、車
    損及傷勢照片、淡水馬偕紀念醫院109年5月30日乙種診斷證
    明書【告訴人陳董麗蘭】、109年9月12日乙種診斷證明書【
    告訴人陳榮發】、告訴人陳董麗蘭手部X光片、監視器影像
    擷圖及本院勘驗筆錄暨附件擷圖照片在卷可稽（見他卷第9
    頁、第13頁、第15頁、第31頁至第41頁、第53頁至第69頁、
    偵卷第33頁、第91頁至第97頁、第159頁、本院卷第109頁至
    第110頁、第157頁至第159頁），此部分事實，首堪認定。
㈡、本案事故發生之經過，業經證人即告訴人陳榮發於警詢、偵
    訊及本院審理時一致證稱：案發當天我騎乘乙車搭載我太太
    陳董麗蘭在臺北橋機車專用道外側車道直行，我一路都靠右
    、緩慢行駛，並未變換車道，亦未與陳董麗蘭左右交談，時
    速都維持在30、40公里左右，過程中都沒有緊急煞車，突然
    被告從我右側超車，並自後面追撞我的機車右後車尾，導致
    我的機車向右倒壓住我的右腳，我起身後才注意到被告的人
    車均滑行到我前方處等語（見他卷第91頁、第77頁至第79頁
    、偵卷第13頁至第15頁、第171頁、本院卷第111頁至第119
    頁）、證人即告訴人陳董麗蘭於警詢及本院審理時一致證稱
    ：案發當天我先生陳榮發騎乘乙車在外側車道行駛，一路都
    慢慢、直直地騎，速度沒有變化，過程中也沒有變換車道，
    突然被告騎乘機車從右後方撞上來，我們的機車就向右倒地
    等語（見偵卷第83頁至第85頁、本院卷第119頁至第124頁）
    、證人即目擊者廖麗萍於警詢及本院審理時證稱：當時我騎
    乘車牌號碼000-000號普通重型機車在臺北橋機車專用道外
    側車道上行駛，同一車道前方有1輛雙載機車（即乙車）及1
    輛單人機車（即甲車），雙載機車是騎在單人機車的前面，
    兩車都在外側車道行駛，後來雙載機車減速，單人機車即從
    後方追撞雙載機車，單人機車碰撞後，連人帶車往前滑行；
    兩車發生碰撞前，我沒有看到雙載機車有變換車道或行向的
    情況，雙載機車雖然有減速，但沒有到急煞的程度，我沒有
    注意到煞車燈有沒有亮起，我覺得他是把油門回正，因為上
    橋時一定會催油門，有些騎慢的人，上橋後會把油門回正、
    不再催油等語（見他卷第37頁、偵卷第101頁至第103頁、本
    院卷第125頁至第131頁），互核證人即告訴人陳榮發、陳董
    麗蘭、廖麗萍於警詢、偵訊及本院審理時證述情節一致，並
    無瑕疵，衡酌證人廖麗萍與被告及告訴人2人素不相識，當
    無故意構陷被告入罪之動機，且經本院當庭勘驗臺北橋往三
    重方向機車專用道入口處之監視器影像結果，臺北橋機車專
    用道為二線車道，告訴人陳榮發於109年5月21日上午11時16
    分16秒許騎乘乙車在臺北橋外側車道內靠右側直行上橋，嗣
    於同日上午11時16分22秒被告騎乘甲車自臺北橋外側車道內
    靠左側直行上橋，同時證人廖麗萍騎乘普通重型機車在被告
    之右後方處直行上橋，有本院勘驗筆錄暨附件擷圖照片在卷
    可佐（見本院卷第109頁至第110頁、第157頁至第159頁），
    足徵告訴人陳榮發所騎乘機車係在被告前方，並與被告在同
    一車道行駛無訛，且被告初於警詢時亦自承：告訴人跟我同
    路同向同車道，告訴人騎在我的左方靠左車道，我從右邊要
    前行時，兩車發生碰撞等語（見他卷第33頁），且其自始均
    未否認欲自乙車右側直行超越乙車之事實（見偵卷第46頁、
    第50頁、第181頁、本院卷第53頁），顯然告訴人陳榮發所
    騎乘之乙車與被告所騎乘之甲車本係同一車道之前、後車輛
    ，然被告欲自乙車右側超車時，未注意乙車動向及保持安全
    間隔，致碰撞乙車而肇致本案事故，至為明確。被告事後辯
    稱：其與告訴人2人係在不同車道上，本案是告訴人陳榮發
    變換車道後自後方追撞其機車云云，核與客觀事證不符，自
    難採信。
㈢、按行車速度，依速限標誌或標線之規定，無速限標誌或標線
    者，行車時速不得超過50公里；汽車(包括機車，下同）行
    駛時，駕駛人應注意車前狀況及兩車並行之間隔，並隨時採
    取必要之安全措施；超車時，應顯示左方向燈並於前車左側
    保持半公尺以上之間隔超過，行至安全距離後，再顯示右方
    向燈駛入原行路線，道路交通安全規則第2條第1項第1款、
    第93條第1項第1款、第94條第3項前段、第101條第1項第5款
    後段分別訂有明文。被告騎乘機車自應注意上開規定並確實
    遵守，而依當時天候雨、日間自然光線、柏油路面濕潤、無
    缺陷、無障礙物、視距良好等客觀環境，並無不能注意之情
    事，被告竟貿然以時速60公里超速行駛，且未保持適當超車
    間隔，欲自乙車之右側超車，致其見乙車車速減緩時，未能
    有足夠反應時間採取必要之安全措施，不慎擦撞乙車右後車
    尾而肇事，足認被告對本案事故之發生確有過失。又本案送
    請臺北市車輛行車事故鑑定會鑑定結果，亦認：「黃俊升駕
    駛MFZ-2857號普通重型機車：未注意車前狀況及兩車並行之
    間隔，且隨時採取必要之安全措施。（肇事原因）」、「陳
    榮發騎乘088-KVQ號普通重型機車：（無肇事因素）」，有
    臺北市交通事件裁決所110年2月1日北市裁鑑字第109323623
    4號函暨附件鑑定意見書在卷可參（見偵卷第211頁至第215
    頁），核與本院見解大致相同，但鑑定意見漏未審酌被告有
    超速及違規超車等情事，應予補充。
㈣、綜上所述，被告所辯前詞，不足採信。本案事證已臻明確，
    被告過失傷害犯行，堪以認定，應依法論科。
三、論罪科刑
㈠、核被告所為，係犯刑法第284條前段過失傷害罪。
㈡、被告以一過失行為，同時致告訴人陳榮發、陳董麗蘭受有前
    揭傷害，屬一行為同時觸犯數罪名之想像競合犯，依刑法第
    55條之規定，從一重論處。
㈢、被告於肇事後，於有偵查犯罪權限之公務員知悉肇事人姓名
    前，即向據報前往傷者就醫醫院處理之員警承認其為肇事人
    ，有道路交通事故肇事人自首情形紀錄表在卷可查（見他卷
    第45頁），足認被告係對於未發覺之犯罪自首並接受裁判，
    符合自首之要件，依刑法第62條前段規定減輕其刑。
㈣、爰審酌被告騎乘機車上路，本應遵守交通規則，竟貿然超速
    行駛，且違規自右側超車、未保持安全間隔，肇致本案事故
    發生，使告訴人2人受有前揭傷害，實非足取，且被告犯後
    否認犯罪，迄今尚未賠償告訴人2人損失或取得告訴人2人之
    諒解，犯後態度難謂良好，兼衡被告肇事原因、過失情節、
    告訴人2人所受傷勢程度暨被告自述：大學肄業、過去就讀
    到大學表演藝術系四年級之智識程度，目前從事城市藝術、
    自由業，月收入不方便透露，父親退休、母親在工廠上班、
    哥哥為實驗員，家庭經濟狀況貧窮，無人需其扶養之生活狀
    況（見本院卷第150頁），量處如主文所示之刑，並諭知易
    科罰金之折算標準。
據上論斷，應依刑事訴訟法第299條第1項前段，刑法第284條前
段、第55條、第62條前段、第41條第1項前段，刑法施行法第1條
之1第1項，判決如主文。
本案經檢察官陳彥章提起公訴，檢察官余秉甄到庭執行職務。
中　　華　　民　　國　　110 　年　　12　　月　　30　　日
                  刑事第二庭　　法  官  何松穎
以上正本證明與原本無異。
如不服本判決應於收受送達後20日內向本院提出上訴書狀，並應
敘述具體理由。其未敘述上訴理由者，應於上訴期間屆滿後20日
內向本院補提理由書( 均須按他造當事人之人數附繕本) 「切勿
逕送上級法院」。因疫情而遲誤不變期間，得向法院聲請回復原
狀。
                                書記官  蔡宜君
中　　華　　民　　國　　110 　年　　12　　月　　30　　日

附錄本案論罪科刑法條全文：
中華民國刑法第284條
因過失傷害人者，處1年以下有期徒刑、拘役或10萬元以下罰金
；致重傷者，處3年以下有期徒刑、拘役或30萬元以下罰金。